臺灣桃園地方法院刑事判決　　　　　 100年度審易字第2243號
公　訴　人　臺灣桃園地方法院檢察署檢察官
被　　　告　林凱恩原名黃柏升.
上列被告因詐欺案件，經檢察官提起公訴（100 年度偵緝字第11
46號），被告就被訴事實為有罪之陳述，經本院合議庭裁定改由
受命法官獨任依簡式審判程序審理，判決如下：
    主      文
林凱恩幫助意圖為自己不法之所有，以詐術使人將本人之物交付
，處有期徒刑貳月，如易科罰金，以新臺幣壹仟元折算壹日。緩
刑年，並應於判決確定之日起貳年內，向公庫支付新臺幣伍萬
元。
    事實及理由
一、被告所犯之罪，為死刑、無期徒刑、最輕本刑3 年以上有期
    徒刑或高等法院管轄第一審案件以外之罪，而被告於本院準
    備程序進行中，就被訴事實為有罪之陳述，經本院告知簡式
    審判程序意旨，並聽取公訴人及被告之意見後，依刑事訴訟
    法第273 條之1 第1 項之規定，裁定依簡式審判程序審理。
二、犯罪事實：
    林凱恩（原名黃柏升）可預見任意將所有之金融機構帳戶存
    摺、提款卡及密碼交付他人，足供他人用為詐欺等犯罪後收
    受被害人匯款，以遂其掩飾或隱匿犯罪所得財物目的之工具
    ，竟基於上開結果之發生亦不違反其本意之幫助詐欺犯意，
    於民國99年7 月間某日，在桃園縣桃園市○○路上之超人網
    咖附近，將其所有之上海商業儲蓄銀行（下稱上海商銀）之
    帳號00000000000000號及合作金庫商業銀行（下稱合庫商銀
    ）之帳號0000000000000 號帳戶之存摺、金融卡及密碼交付
    某真實姓名年籍不詳之詐欺集團成員，以供該集團使用，嗣
    該詐騙集團所屬之犯罪集團成員共同基於意圖為自己不法所
    有之犯意聯絡，而為下列詐欺犯行：（一）於99年7 月17日
    晚間8 時54分許，撥打電話向王文忠佯稱王文忠購買其公司
    產品結帳時發生錯誤，要幫忙取消交易等語，致王文忠陷於
    錯誤，於同日晚間9 時4 分許，依該詐騙集團成員之指示匯
    出新臺幣（下同）5,050 元至林凱恩上開合庫商銀之帳戶內
    。（二）於99年7 月17日晚間9 時許，以電話向周麗絹佯稱
    其購買之商品有重複分期付款之情形，要其辦理消除記錄等
    語，致周麗絹陷於錯誤，於同日晚間9 時27分許，依該詐騙
    集團成員之指示匯出2 萬2,012 元至林凱恩上開合庫商銀之
    帳戶內。（三）於99年7 月17日晚間5 時40分許，以網路聊
    天之方式向蔡宏偉佯稱可從事援交等語，致蔡宏偉陷於錯誤
    ，於同日晚間8 時18分許、8 時38分許、9 時34分許，依該
    詐騙集團成員之指示分別匯出5,000 元、3,000 元、2 萬2,
    000 元至林凱恩上開合庫商銀之帳戶內。（四）於99年7 月
    18日下午2 時58分許，以電話向蘇芳瑩佯稱其網路購物之商
    品交易有錯誤，需要取消分期付款等語，致蘇芳瑩陷於錯誤
    ，於99年7 月18日下午3 時34分許，依該詐騙集團成員之指
    示匯出2 萬4,989 元至林凱恩上開上海商銀之帳戶內。（五
    ）於99年7 月18日下午3 時41分許，以電話向蔡旻純佯稱其
    網路購物之商品交易有錯誤，需要取消分期付款等語，致蔡
    旻純陷於錯誤，於99年7 月18日下午4 時許，依該詐騙集團
    成員之指示匯出4,259 元至林凱恩上開上海商銀之帳戶內。
    嗣王文忠、周麗絹、蔡宏偉、蘇芳瑩、蔡旻純察覺有異，始
    報警處理。
三、認定被告犯罪所憑之證據：
  (一)被告林凱恩於本院行準備程序及審理時之自白。
  (二)被害人蘇芳瑩、蔡旻純、被害人即告訴人王文忠、周麗絹
      、蔡宏偉於警詢時之證述。
  (三)合作金庫商業銀行中和分行99年8 月11日合金中和總發字
      第0990003287號函暨附件黃柏升之開戶證件、存摺存款客
      戶交易資料查詢單及存戶事故查詢單、上海商業儲蓄銀行
      南崁分行99年8 月10日上南崁字第0990000087號函暨附件
      黃柏升之帳戶開戶印鑑卡及99年交易明細表、第一銀行自
      動櫃員機客戶交易明細表、嘉義市政府警察局第一分局竹
      園派出所受理刑事案件報案三聯單、華南銀行自動櫃員機
      交易明細單、彰化縣警察局和美分局和美派出所受理刑事
      案件報案三聯單、郵政自動櫃員機交易明細表、國泰世華
      銀行客戶交易明細表、高雄縣政府警察局鳳山分局成功派
      出所受理刑事案件報案三聯單、臺北縣政府警察局海山分
      局江翠派出所受理刑事案件報案三聯單、林凱恩之財團法
      人金融聯合徵信中心信用卡戶基本資訊彙總、合作金庫商
      業銀行中和分行100 年1 月27日合金中和字第1000000440
      號函暨附件黃柏升99年間之各類存款分戶交易明細表、上
      海商業儲蓄銀行南崁分行100 年8 月1 日上南崁字第1000
      000054號函、合作金庫商業銀行中和分行100 年8 月16日
      合金中和字第1000003254號函暨附件黃柏升於99年8 月 5
      日申請存摺及金融卡掛失記錄之存戶事故查詢單各1 份及
      國泰世華銀行客戶交易明細表3 張。
四、按幫助犯之成立，主觀上行為人須有幫助故意，客觀上須有
    幫助行為，意即需對於犯罪與正犯有共同之認識，而以幫助
    之意思，對於正犯資以助力，而未參與實施犯罪之行為者而
    言（參照最高法院75年度臺上字第1509號、88年度臺上字第
    1270號判決意旨）。查被告將其所有上開帳戶存摺、提款卡
    及密碼交付某真實姓名年籍不詳之詐欺集團持以詐騙被害人
    財物，其顯係基於幫助他人詐欺財物之犯意，且所為提供銀
    行帳戶存摺、提款卡及密碼予他人之行為，亦屬刑法詐欺罪
    構成要件以外之行為，其既以幫助他人犯罪之意思而參與犯
    罪構成要件以外之行為，是核其所為係犯刑法第30條第1 項
    前段、第339 條第1 項之幫助詐欺取財罪。被告以一同時提
    供帳戶之幫助行為致生被害人王文忠、周麗絹、蔡宏偉、蘇
    芳瑩及蔡旻純受詐騙結果而侵害數法益，核屬一行為觸犯數
    罪名之想像競合犯，應依刑法第55條前段規定從一重處斷。
    又被告幫助他人犯罪，依刑法第30條第2 項之規定，按正犯
    之刑減輕之。爰審酌被告任意提供個人帳戶予他人詐欺使用
    ，造成犯罪偵查困難，幕後犯罪人得以逍遙法外，致使此類
    犯罪手法層出不窮，嚴重危害交易秩序與社會治安，被害人
    遭詐騙之情節及金額，兼衡被告之品行、智識程度及犯後態
    度等一切情狀，量處如主文所示之刑，並諭知易科罰金之折
    算標準。末查，被告前未曾因故意犯罪受有期徒刑以上刑之
    宣告，有臺灣高等法院被告前案紀錄表1 份在卷可查，雖其
    另涉嫌誣告案件，經臺灣士林地方法院檢察署檢察官以 100
    年度偵字第11779 號起訴書提起公訴在案，然其於本案確有
    悔意，復因短於思慮致罹刑章，經此偵審程序及刑之宣告之
    教訓後，當知所警惕，信無再犯之虞，本院認對其所宣告之
    刑以暫不執行為適當，爰併予宣告緩刑3 年，並依刑法第74
    條第2 項第4 款規定，命於判決確定之日起2 年內，向公庫
    支付新臺幣5 萬元，以啟自新並警惕之。至被告所交付供詐
    欺集團使用之帳戶存摺及提款卡等物，雖係被告提供充為幫
    助該詐欺集團行騙所用，惟該等物品並未扣案，為免將來執
    行之困難，爰不予宣告沒收，附此敘明。
五、應適用之法條：
    依刑事訴訟法第273 條之1 第1 項、第299 條第1 項前段、
    第310 條之2 、第454 條第1 項，刑法第30條、第339 條第
    1 項、第55條、第41條第1 項前段、第74條第1 項第1 款、
    第2 項第4 款，刑法施行法第1 條之1 第1 項、第2 項前段
    。
六、如不服本判決，得自收受送達之翌日起10日內向本院提出上
    訴狀（應附繕本），其未敘述上訴理由者，應於上訴期間屆
    滿後20日內補提理由書狀於本院，上訴於臺灣高等法院。
本案經檢察官高文政到庭執行職務。
中    華    民    國   100    年    12    月    16    日
                  刑事庭    法  官  黃翊哲
以上正本證明與原本無異。
                            書記官  林宜亭
中    華    民    國   100    年    12    月    16    日
附錄本案論罪科刑依據之法條：中華民國刑法第339條第1項
意圖為自己或第三人不法之所有，以詐術使人將本人或第三人之
物交付者，處5 年以下有期徒刑、拘役或科或併科1 千元以下罰
金。